臺灣高等法院民事裁定　九十一年度家抗字第二五六號
　　抗　告　人　財政部國有財產局
　　法定代理人　李瑞倉
　　代　理　人　高志達
　　相　對　人　甲○○
右抗告人與相對人間因選任遺產管理人事件，抗告人對於台灣板橋地方法院中華民國
九十一年五月三十一日所為裁定，提起抗告，本院裁定如左：
    主    文
原裁定廢棄。
相對人於原法院之聲請駁回。
聲請及抗告費用均由相對人負擔。
    理    由
一、原裁定意旨略以：相對人主張被繼承人鄭美玉於民國八十七年十二月二十二日死
    亡，鄭美玉之子女紀文盛、紀文德、紀文昌、紀文鳳、紀文真，孫子女紀心怡、
    紀心凱、吳天立、吳振宇、許心茹，母林黃乃均已拋棄繼承，相對人為被繼承人
    之債權人等事實，業據其提出支票暨退票理由單、死亡證明書、戶籍謄本、繼承
    系統表、台灣板橋地方法院八十八年一月四日板院文民道繼字第九九號函、台灣
    板橋地方法院八十八年二月二十五日板院文民道繼字第一二四號函、台灣板橋地
    方法院八十八年五月十一日板院文民寧繼字第三一六號函等件為證，並據本院依
    職權調閱上開拋棄繼承案卷查明屬實，自堪信為真實。又被繼承人遺有不動產建
    地暨建物（詳如本院依職權向財政部財稅資料中心調閱之鄭美玉財產資料），鄭
    美玉之父鄭其清於鄭美玉生前即業已死亡，亦有本院依職權向瑞芳戶政事務所調
    閱之戶籍謄本在卷可稽。從而，相對人以債權人之利害關係人之身分，聲請選任
    被繼承人鄭美玉之遺產管理人，洵屬正當。被繼承人鄭美玉之繼承人既均拋棄繼
    承，已如前述，其遺產依民法第一千一百七十六條準用同法第一千一百八十五條
    規定，於清償債權並交付遺贈物後，如有賸餘，應歸屬國庫。爰審酌上開情事，
    認為以指定抗告人為被繼承人鄭美玉之遺產管理人為適當，並依民法第一千一百
    七十八條第二項後段規定為公示催告。
二、抗告意旨略以：台灣板橋地方法院前以八十九年度繼字第六三七號民事裁定，選
    定抗告人為被繼承人鄭美玉之遺產管理人，嗣抗告人對上開裁定不服，提起抗告
    ，經本院以九十年度家抗字第四四號民事裁定，廢棄上開裁定，並選定紀文盛為
    被繼承人鄭美玉之遺產管理人，且該裁定已於九十年四月三十日確定在案。詎原
    法院復依相對人之聲請，以九十年度繼字第一六四號民事裁定，選任抗告人為被
    繼承人鄭美玉之遺產管理人，顯有重複選任遺產管理人致生管理權責歧異之虞，
    且損及遺產權利人之權益，爰請求廢棄原裁定等語，並提出台灣板橋地方法院八
    十九年度繼字第六三七號民事裁定、本院九十年度家抗字第四四號民事裁定、民
    事裁定確定證明書等件為證。
三、按先順序繼承人均拋棄其繼承權時，由次順序之繼承人繼承。其次順序繼承人有
    無不明或第四順序之繼承人均拋棄其繼承權者，準用關於無人承認繼承之規定；
    又繼承開始時，繼承人之有無不明者，由親屬會議於一個月內選定遺產管理人，
    並將繼承開始及選定遺產管理人之事由，向法院報明；親屬會議依前條規定為報
    明後，法院應依公示催告程序，定六個月以上之期限，公告繼承人，命其於期限
    內承認繼承。無親屬會議或親屬會議未於前條所定期限內選定遺產管理人者，利
    害關係人或檢察官，得聲請法院選任遺產管理人，並由法院依前項規定為公示催
    告，民法第一千七百七十六條第六項、第一千七百七十七條、第一千七百七十八
    條固分別定有明文。惟法院若已依上開規定，就同一被繼承人之遺產選定遺產管
    理人，則凡屬同一被繼承人所有之遺產，均在上開遺產管理人之管理職務範圍內
    ，應無就同一被繼承人之遺產再行重複選定遺產管理人之必要。
四、經查：抗告人主張本院曾以九十年度家抗字第四四號民事裁定，選定紀文盛為被
    繼承人鄭美玉之遺產管理人確定在案等語，業據其提出台灣板橋地方法院八十九
    年度繼字第六三七號民事裁定、本院九十年度家抗字第四四號民事裁定、民事裁
    定確定證明書等件為證，應信為真實。被繼承人鄭美玉之遺產，依本院確定之九
    十年度家抗字第四四號民事裁定，既應由紀文盛為遺產管理人管理遺產，已無庸
    再由其他利害關係人，聲請法院裁定選任遺產管理人。從而，參諸前揭說明，被
    繼承人鄭美玉死亡後，既已有指定遺產管理人，則相對人在原法院之聲請即於法
    不合，應予駁回。原法院疏未審酌，遽予裁定指定抗告人為遺產管理人，並依民
    法第一千一百七十八條第二項後段規定為公示催告，尚有未洽。抗告意旨指摘原
    裁定不當，求予廢棄，為有理由，爰由本院予以廢棄原裁定, 並駁回相對人於原
    法院選任遺產管理人之聲請。
五、據上論結，本件抗告為有理由，爰裁定如主文。
中　　　華　　　民　　　國　　九十一　　年　　　九　　　月　　 十三　　 日
                                民事第九庭
                              　　　審判長法  官　蘇  瑞  華
                              　　　　　　法  官　王  仁  貴
                              　　　　　　法  官　魏  大  喨
右正本係照原本作成。
如不服本裁定，應於收受送達後十日內向本院提出抗告狀，並應繳納抗告費新台幣四
十五元正。
中　　　華　　　民　　　國　　九十一　　年　　　九　　　月　　　十七　　日
　　　　　　　　　　　　　　　　　　　　  書記官  黃  美  玉
